臺灣臺北地方法院刑事判決　　　　　　　　　　　　　　九十三年度自字第一五號
　　自　訴　人　宏亞食品股份有限公司
　　代　表　人　張　添
　　代　理　人　陳井星律師
　　被　　　告　丁○○○　七十.
　　選任辯護人　葛苗華律師
　　　　　　　　張仁龍律師
　　被　　　告　戊○○　四十七.
　　選任辯護人　林正隆律師
　　　　　　　　莊志遠律師
右列被告等因誹謗等案件，經自訴人提起自訴，本院判決如左：
    主  文
丁○○○、戊○○均無罪。
    理  由
一、自訴意旨略以：被告丁○○○、戊○○分別為邱氏鼎食品企業股份有限公司（下
    稱邱氏鼎公司）之董事、董事長兼總經理。邱氏鼎公司日前委任太一法律事務所
    於民國九十二年十二月三日以（九二）太一律字第一一七五一八號函，略以：自
    訴人「宏亞食品股份有限公司」以欺罔消費者方式，對消費者宣稱所銷售之「禮
    坊」牛軋糖產品與該公司「大黑松小倆口」產品係同一廠商製作。而該公司「大
    黑松小倆口」產品係自行製造銷售，並未委託其他廠商製造，自訴人公司產品與
    該公司絕非同一廠商製造，並指自訴人公司北區各門市「違法」銷售行為，有錄
    音為證云云，向行政院公平交易委員會（下稱公平交易委員會）提出檢舉，並以
    之招待新聞界，分發前揭律師函予新聞記者，自訴人公司輾轉由新聞界傳真始得
    知。其中，被告丁○○○向記者傳述：「對手不當競爭」、「做法太缺德」云云
    ，被告戊○○則指稱：「今年八月間接到民眾反應，指禮坊的售貨員在推銷牛軋
    糖商品時說牛軋糖與大黑松小倆口是同一工廠做的，但事實上，大黑松小倆口並
    沒有幫其他廠家代工，也沒有透過其他代工廠生產」、「由於大黑松小倆口牛軋
    糖的市場佔有率約七成左右，已經成為牛軋糖的代名詞，因而懷疑宏亞食品不實
    銷售」、「事實上雙方之問題已經累積了七、八年以上」、「前幾年也曾有黑函
    指稱大黑松小倆口財務有危機，瀕臨倒閉之類似傳聞」云云，具體妨害自訴人公
    司商譽，並共同將報導上開採訪內容之九十二年十二月六日蘋果日報新聞版面製
    成看板，以顯目廣告懸掛在「邱氏鼎公司」台北市○○區○○路九十九號牌樓，
    行徑尤為惡劣。此後，被告等又召待記者，九十二年十二月十二日之臺灣時報、
    中時晚報、經濟日報各報有陸續諸如：「挖牆角」、「冒名宣傳」、「借名銷售
    」、「宏亞禮坊假借大黑松小倆口商譽」報導，殊屬不法。自訴人公司成立於六
    十五年，至今已有二十七年歷史，目前為上市公司，產品深受消費大眾之喜愛，
    在業界享有盛名，自訴人公司之售貨員於九十二年八月間，未在推銷牛軋糖產品
    時對顧客說：「牛軋糖與大黑松小倆口是同一加工廠做的」，被告所指摘之事皆
    不實在，顯然已使社會大眾誤以為自訴人進行不實銷售對於自訴人在社會上所保
    有之人格及聲譽地位造成毀壞貶低，被告等主觀上有散布於眾之意圖，客觀上以
    文字傳述足以毀損自訴人名譽之事，昭然若揭。被告分別為邱氏鼎公司董事、董
    事長兼總經理，而邱氏鼎公司主要係從事食品之製造及加工，與自訴人公司係立
    於同一競爭地位之事業體，自屬公平交易法第二十二條、第三十七條所科罰論處
    之犯罪主體。被告等陳述或散布妨害自訴人名譽之行為，足以損害自訴人營業信
    譽，且皆為不實之情事，並向公平交易委員會提出檢舉函，難謂非為競爭之目的
    而為本案之犯行。因認被告二人所為均涉犯刑法第三百十條第二項之加重誹謗罪
    嫌及公平交易法第二十二條、第三十七條之為競爭目的營業誹謗罪嫌云云。
二、按犯罪事實應依證據認定之，無證據不得推定其犯罪事實。不能證明被告犯罪者
    ，應諭知無罪之判決，刑事訴訟法第一百五十四條第二項、第三百零一條第一項
    分別定有明文。事實之認定應憑證據，如未能發現相當證據，或證據不足以證明
    ，自不能以推測或擬制之方法，為裁判基礎（最高法院四十年台上字第八六號判
    例參照）。另按認定犯罪事實，所憑之證據，雖不以直接證據為限，間接證據亦
    包括在內，然無論直接或間接證據，其為訴訟上之證明，須於通常一般之人均不
    致於有所懷疑，而得確信其為真實之程度者，始得據之為有罪之認定，倘其證明
    尚未達到此一程度，而有合理性懷疑之存在時，即無從為有罪之認定，此亦有最
    高法院七十六年台上字第四九八六號判例可資參照。又按言論自由乃憲法所保障
    之基本權利，任何人或國家均不應任意加以侵害，惟為維護個人隱私權，使不受
    不合理之侵害，且為避免妨害他人名譽、信用，刑法妨害名譽及信用罪章乃定有
    侮辱、誹謗、損害信用之處罰，目的在於賦予言論自由以合理之約束及規範。刑
    法誹謗罪之成立，除行為人在客觀上有指摘或傳述足以毀損他人名譽之事實外，
    尚須主觀上有毀損他人名譽之故意，方具構成要件該當性，而行為人是否具有主
    觀構成要件之故意，尚須依當時具體情況客觀判斷之。立法者為免爭論，於一般
    誹謗罪之情形，以刑法第三百十一條明定阻卻構成要件事由，只要行為人之行為
    係以善意發表言論而客觀上符合該條所規定之要件者，縱足以造成毀損他人名譽
    之結果，亦不該當於誹謗罪之構成要件，探求此規定之意涵，亦可知立法者意欲
    尋求名譽保護及言論自由間之折衷。因此，名譽之保護並非無所限制，否則倘任
    憑鉗束言論，適足為社會一般多數人之害，亦阻礙整體人類社會之進步及公共利
    益之推展。而證據法則上，倘無證據足證行為人係出於惡意所為，即應推定其係
    以善意為之，此即所謂「真正惡意原則」（actual  malice）之主要意涵。職此
    ，本件被告是否確有誹謗之事實，端視其是否有誹謗之故意及所描述是否屬實而
    定。倘無證據證明被告有誹謗自訴人之故意，或有相當證據足徵被告所述屬實或
    有相當理由確信所述屬實，而難謂其有真正惡意，除有具體反證外自應推定係出
    於善意為之。又刑法上所謂法規競合，係指一個犯罪行為，因法規之錯綜關係，
    至同時有數符合該犯罪構成要件之法條可以適用，爰依法理擇一適用者而言。公
    平交易法第二十二條規定事業不得為競爭之目的，而陳述或散佈足以損害他人營
    業信譽之不實情事，違反者，應依同法第三十七條第一項之規定處罰行為人。該
    罪雖同時符合刑法第三百十條第一項或第二項之誹謗罪之犯罪構成要件，因係法
    規之錯綜關係，致一個犯罪行為，同時有數符合該犯罪構成要件之法條可以適用
    ，自應依法規競合法理，擇一適用公平交易法之規定論處。職此，設自訴人所指
    上情為真，至多亦僅成立公平交易法第二十二條、第三十七條之為競爭目的營業
    誹謗罪，尚無由同時以刑法加重誹謗罪論處之餘地，同理，所為若與加重誹謗罪
    之構成要件有間，理論上及無成立公平交易法第二十二條、第三十七條之為競爭
    目的營業誹謗罪之餘地，核先敘明。
三、本件自訴人指訴被告二人涉犯前開加重誹謗罪嫌及為競爭目的營業誹謗罪嫌，除
    個人指訴，無非係提出：邱氏鼎公司公司基本資料查詢；太一法律事務所九
    十二年十二月三日（九二）太一率字第一一七五一八號函影本；九十二年十二
    月六日蘋果日報報導影本；邱氏鼎公司廣告照片影本；九十二年十二月十二
    日之臺灣時報、中時晚報、經濟日報報導影本；綠華糖果廠有限公司（下稱綠
    華公司）供應邱氏鼎公司產品營業人使用二、三聯式統一發票明細金額統計表；
    綠華公司營業人使用二、三聯式統一發票明細表（含統一發票）影本；聯淳
    國際股份有限公司公司（下稱聯淳公司）基本資料查詢；綠華公司之經濟部工
    廠登記證影本；聯淳公司之經濟部工廠登記證影本；聯淳公司員工薪資撥款
    帳明細表影本；各類所得扣繳暨免扣繳憑單（游玉田、戴淑惠、莊芷嘉、陳文
    偉、陳藝合、林義雄）影本；禮坊牛軋糖廣告影本；禮坊牛軋糖反擊不實指
    控廣告影本等件，資為論據。訊據被告二人對於分任邱氏鼎公司董事、董事長兼
    總經理，於九十二年十二月五日在台北市○○路九十九號二樓，接受蘋果日報記
    者張嘉伶採訪，並因認同報導內容，而於同年月十一日下午一時三十分許，將蘋
    果日報九十二年十二月六日Ｂ２版製成大型廣告懸掛，嗣為反駁自訴人公司九十
    二年十二月十日在各大報所刊廣告，而召開求償記者會，並當場散發聲明稿等事
    實，均不否認，惟均堅決否認有何自訴人所指上開犯行。被告二人均辯稱：邱氏
    鼎公司以生產、販售「大黑松小倆口」牛軋糖聞名市場，大部分由邱氏鼎公司經
    ＧＭＰ食品認證之工廠自行生產，曩息即便有於旺季少量委託綠華公司代工生產
    ，包裝也不會印有ＧＭＰ食品認證字樣，綠華公司已於九十二年五月二十六日解
    散，自訴人係從九十二年八月間開始販售「禮坊」品牌之牛軋糖，其牛軋糖乃委
    由聯淳公司生產，聯淳公司早在八十五年五月二十四日即設立登記，其間邱氏鼎
    公司從未委託聯淳公司代工生產牛軋糖，並非同一廠商生產，又伊自九十二年八
    月間起，因陸續接獲消費者、福利社及經銷來電問及「自訴人對外宣稱所銷售之
    『禮坊』品牌牛軋糖與邱氏鼎公司之『大黑松小倆口』品牌牛軋糖，係同一廠商
    所製作乙事，是否屬實」，本於審慎態度小心求證，伊乃委請乙○○前往自訴人
    經營之「禮坊」南京店、中山二店、板橋店、永和店及三重店等北區各門市一一
    訪查，證實其銷售人員確實如傳聞般以「同一廠商製作」之銷售手法，販售牛軋
    糖產品，經與律師研究後因認自訴人上開行徑似已違反公平交易法不公平競爭之
    規定，始委由律師檢具相關證物，向公平交易委員會檢舉，希冀監督市場公平競
    爭秩序之公平交易委員會能作出適當處分，以維護廣大消費者暨邱氏鼎公司之權
    益。此外，伊從未向新聞媒體指稱自訴人有「挖牆角」等行徑，亦不曾接受中時
    晚報記者丙○○採訪，邱氏鼎公司於八十五年間曾遭黑函以不實情勢抹黑攻擊，
    伊接受蘋果日報記者採訪時，並未具體指明發黑函者即係自訴人公司，懸掛報導
    看板及召開記者會，無非係為保護自身之合法權益不受侵害之自辯、自衛行為，
    與競爭目的無關等語。
四、經查：
(一)、邱氏鼎公司所屬「大黑松小倆口」品牌之牛軋糖產品，在臺灣地區之市場知名度
    及佔有率，經委託蓋洛普徵信股份有限公司對於八十六年間之臺灣地區消費者進
    行電話調查分析，指出其產品在市場上擁有四八‧八﹪第一名之高知名度，若排
    除對牛軋糖品牌沒有認知之受訪者，「大黑松小倆口」牛軋糖之知名度高達八一
    ‧五﹪，市場佔有率有四一‧三﹪，若只針對牛軋糖品牌有認知之受訪者分析，
    佔有率告則高達七七‧六﹪，有蓋洛普徵信股份有限公司於八十七年四月十日提
    出之牛軋糖競爭品牌消費者分析綜合報告在卷可稽。被告戊○○向蘋果日報記者
    指稱：「大黑松小倆口的牛軋糖市占率約七成左右，該產品在市場上已經成為牛
    軋糖的代名詞」等語，莫非係對「大黑松小倆口」牛軋糖品質及形象所展現之主
    觀自信與驕傲，且有上開市場調查分析可憑，難指此部分陳述有何不實，且與自
    訴人之公司商譽全然無涉。
(二)、邱氏鼎公司販售之「大黑松小倆口」牛軋糖，於九十二年五月前，有部分委由設
    在台北縣中和市○○路○段三八○巷三號二樓之綠華公司工廠代工生產一節，為
    被告二人所承認，且有自訴代理人提出之綠華公司供應邱氏鼎公司產品營業人使
    用二、三聯式統一發票明細金額統計表、綠華公司營業人使用二、三聯式統一發
    票明細表（含統一發票）、綠華公司經濟部工廠登記證，及被告二人提出之牛軋
    糖包裝紙（影本）在卷可佐，堪認屬實。被告戊○○向媒體記者宣稱：「事實上
    ，大黑松小倆口‧‧‧沒有透過其他代工廠生產」一語，雖不免浮誇不實，然此
    單純係針對「大黑松小倆口」牛軋糖生產來源之陳述，充其量係對消費大眾及媒
    體記者之虛偽陳述，與自訴人公司在社會上致力保持之商譽及形象，並無干係，
    要不得以此作為認定被告戊○○誹謗之基礎。
(三)、次查，「大黑松小倆口」牛軋糖之代工廠商綠華公司，業於九十二年五月二十六
    日結束營業並辦理解散登記一情，有綠華公司公司基本資料查詢一紙在卷足憑，
    且經雙方具狀陳明屬實。被告戊○○所指綠華公司未曾為自訴人公司代工生產牛
    軋糖一節，未見自訴人有何爭執，亦堪認為真。至聯淳公司早已於八十五年五月
    二十四日獲經濟部核准設立，與綠華公司法人格各自獨立，並非同一公司，有聯
    淳公司之公司基本資料查詢及董監事名單可按，自訴人指陳綠華公司廠房、機器
    、戴淑惠、莊正嘉等員工亦由聯淳公司留用一節，縱屬非虛，對外營業或招攬客
    戶乃係以聯淳公司名義自居，而非綠華公司甚明。職此，被告戊○○於本院審理
    中辯稱：「禮坊」品牌牛軋糖與「大黑松小倆口」品牌牛軋糖，並非同一廠商製
    作等語，自非無稽。
(四)、再查，被告戊○○向媒體記者指稱其曾託人前往自訴人公司經營之「禮坊」南京
    店、中山二店、板橋店、永和店及三重店等北區各門市訪查，證實其門市銷售人
    員確有以「同一廠商」製作之介紹及銷售手法，販售牛軋糖產品一節，業據證人
    即前往門市訪查乙○○於本院審理中結證：「（問：你前往哪些禮坊北區門市店
    購買這些牛軋糖？）南京店、中山二店、永和店、三重店、板橋店。（問：這些
    門市店的銷售小姐，如何跟你介紹牛軋糖？）她們說這些牛軋糖是跟大黑松小倆
    口同一家廠商或同一個師傅，或同一廠商代工的。」等語在卷（見本院九十三年
    三月二十九日審判筆錄第九頁），並有現場對話錄音光碟（含譯文）、白絜薰（
    禮坊南京店）、庚○○（禮坊中山二店）、甲○○（禮坊板橋店）、己○○（禮
    坊永和店）、黃雅惠（禮坊三重店）之名片及統一發票各五張在卷可參。證人即
    禮坊門市銷售小姐白絜薰、己○○對於被告所提之上開談話錄音譯文，均明確證
    稱內容確係與證人乙○○間關於牛軋糖介紹、販售之對話（見本院九十三年三月
    二十九日審判筆錄第十一、十九頁）。證人庚○○、甲○○對於上開錄音譯文之
    真正性，固均以「不記得」云云迴避，然對其所屬禮坊門市店長均於產品介紹中
    ，提及「禮坊」牛軋糖與「大黑松小倆口」牛軋糖「同一廠商」或「同一家老闆
    」、「同一間工廠」等語，則分據其等於本院審理中證述：「（問：你如何得知
    禮坊牛軋糖與大黑松小倆口的牛軋糖是同一廠商做的？）因店長（邱郁茹）曾經
    於牛軋糖上市之前提過，時間約九十二年九、十月間」、「（問：為何向顧客說
    禮坊的牛軋糖與大黑松小倆口的牛軋糖是同一家老闆、同一間工廠做的？）我的
    意思是現在幫禮坊做牛軋糖的廠商，以前是幫大黑松小倆口做的代工，因我之前
    聽公司店長提過」等語在卷（見本院九十三年三月二十九日審判筆錄第十四、十
    六頁），堪信證人乙○○所供店員庚○○、甲○○亦以「同一廠商」或「同一家
    老闆」、「同一間工廠」，介紹「禮坊」牛軋糖與「大黑松小倆口」牛軋糖間關
    係一節，應非虛妄。
(五)、錄音帶所呈現之聲音，乃利用機械設備對於事實之紀錄，使之再現，並無類於人
    類因知覺、記憶、表現等過程所體現之供述證據特有之危險性。被告二人提出之
    上開錄音光碟（含譯文），乃證人乙○○與禮坊門市小姐白絜薰、庚○○、甲○○、己○○等人間之對話，其待證事項不外係禮坊售貨人員有無於推銷牛軋糖產
    品時對顧客宣稱「牛軋糖與大黑松小倆口是同一家工廠做的」，並非就二公司販
    售之牛軋糖究否同一工廠生產之事實認定，不屬於供述證據，尚無傳聞法則之適
    用。證人白絜薰、庚○○、甲○○、己○○等人對於乙○○私下利用購買「禮坊
    」牛軋糖所進行之採證錄音行為，雖無所悉，然錄音地點係營業時間公眾可得自
    由進出之產品門市，雙方對話只涉及「禮坊」及「大黑松小倆口」牛軋糖產品之
    詢問，完全未觸及個人隱私，錄音過程又非出於非法侵入住宅，或對他人電信設
    備之不法截聽，並未侵害自訴人或白絜薰、庚○○、甲○○、己○○、黃雅惠等
    人之個人權利，自無違法取證之問題。況錄音譯文，業經本院踐行直接審理程序
    ，提示雙方辨認，並經訊明錄音之證人乙○○及對話之白絜薰、庚○○、甲○○
    、己○○等人，自有證據能力，得採為本院認定事實之證據基礎（最高法院八十
    八年度台上字第二二七六號裁判要旨亦肯認私行竊錄之錄音內容，具有證據能力
    ）。自訴代理人指稱上開錄音內容，係未經當事人同意竊錄取得，問話方式經過
(六)、另佐以證人白絜薰於本院審理中證述：「（問：你向客人表示兩家公司的牛軋糖
    是同一廠商做的，有何依據？）我的意思是以前大黑松小倆口代工的廠商，現在
    在為禮坊做代工，店長（林麗君）在做產品介紹時，告訴我們這些門市小姐」等
    語（見本院九十三年三月二十九日審判筆錄第十一頁），及證人己○○結稱：「
    （問：你如何得知禮坊的牛軋糖是大黑松小倆口的師傅做的？）我知道現在幫禮
    坊代工的廠商，之前是幫大黑松小倆口代工的，因店長（張欣琪）在即將推出牛
    軋糖之前，有做過專業的教育，店長說是公司提到的」等語（見本院九十三年三
    月二十九日審判筆錄第二○、二一頁），其內容與任職不同門市之證人庚○○、
    甲○○在本院供證上情相仿。益徵自訴人公司員工於消費者詢及「禮坊」牛軋糖
    淵源及品質之際，確有刻意凸顯與「大黑松小倆口」牛軋糖具有相同產品來源及
    品質用意之嫌。自訴代理人指陳自訴人公司係以「五十年老師傅」為牛軋糖產品
    之主要訴求，固有卷附禮坊牛軋糖廣告一紙可憑，惟商場競爭瞬息萬變，產品品
    牌及形象之經營與維護，攸關產品之銷售業績，以被告二人自詡「大黑松小倆口
    」牛軋糖累積較其他廠商優勢之市場知名度及佔有率而言，乍見自訴人公司各門
    市員工對外宣稱「禮坊」與大黑松小倆口「同一家廠商」、「同一個師傅」或「
    同一廠商代工」，震驚憤怒之餘，向媒體記者表示：「懷疑宏亞食品進行不實銷
    售」、「針對宏亞食品銷售人員對外宣稱二家產品是同一家工廠製造的，大黑松
    小倆口認為已經誤導消費者」及「宏亞禮坊假借大黑松小倆口商譽」等語，顯然
    有所依憑。被告丁○○○以：「對手不當競爭」、「做法太缺德」等語指摘自訴
    人，口氣雖屬嚴厲而不留情面，然不失其個人主觀對於事物認知之內心真實感受
    ，屬於意見陳述之範疇，既非無稽流言，亦無散布「不實」事項之情形。況事涉
    邱氏鼎公司商業競爭力及廣大消費者之權益，難謂非出於保護本身合法權益，既
    有所本，自無真正惡意可言。要不得因聯淳公司已接收綠華公司結束營業後之生
    產線，自訴人自信透過聯淳公司代工之牛軋糖品質不下綠華公司之生產品質，主
    觀上毫無「借名銷售」、「冒名宣傳」或「假借大黑松小倆口商譽」之競爭惡意
    ，遽指被告二人有誹謗之真正惡意或係以損害同為事業競爭者之自訴人公司名譽
    為主要目的。此部分事證已臻明確，自訴代理人聲請傳喚游玉田、戴嘉明、陳文
    偉等人證明聯淳公司接手綠華公司生產線及留用牛軋糖師傅之事實，本院認並無
    必要，附此說明。
(七)、又中時晚報記者丙○○於九十二年十二月十一日中時晚報報導中，所引述「‧‧
    ‧大黑松小倆口更懷疑禮坊是在『挖牆角』‧‧‧」、「冒名宣傳」等語，經查
    其消息來源係記者丙○○得自其他新聞管道，並非聽聞自被告二人或邱氏鼎公司
    ，此業據證人丙○○於本院審理中結證：「（問：自證五之九十二年十二月十一
    日報導是否你所撰寫？）是。（問：寫這份報導的依據為何？）挖牆角這三個字
    不是自訴人或被告所講的‧‧‧（問：為何報導中指稱大黑松小倆口懷疑禮坊挖
    牆腳？）我在報導內有寫到『根據消息來源』，意思是指不是大黑松小倆口所提
    的，是我其他的新聞消息管道，這是我根據專業上作為第三者報導，取得自其他
    管道消息，所作的判斷。（問：報導的最後三行內容，是何人向你表示這些內容
    的？）不太記得『冒名宣傳』這四個字來自於何處。」等語（見本院九十三年三
    月二十九日審判筆錄第四、五頁）。自訴人指稱九十二年十二月十二日之中時晚
    報諸如：「挖牆角」、「冒名宣傳」之報導，係被告二人向中時晚報記者傳述，
    顯與事實不合。至被告戊○○所指：「事實上雙方之問題已經累積了七、八年以
    上」一語，係屬其個人意見之陳述，並無所謂真實與否之問題，自無成立誹謗之
    餘地。而卷附八十五年四月八日自由時報所刊「‧‧‧檯面下各種不利的耳語頻
    傳，包括：大黑松小倆口負債八億元，出現財務危機‧‧‧」之報導，亦足認定
    被告戊○○向記者指摘：「前幾年也曾有黑函指稱大黑松小倆口財務有危機，瀕
    臨倒閉之類似傳聞」等語，並非無稽之談。
五、此外，我國司法院大法官釋字第五百零九號解釋文，明確揭櫫：「言論自由為人
    民之基本權利，憲法第十一條定有明文，國家應給予最大限度之維護，俾其實現
    自我、溝通意見追求真理及監督各種政治或社會活動之功能得以發揮。惟為兼顧
    對個人名譽、隱私及公共利益之保護，法律尚非不得對言論自由依其傳播方式為
    合理之限制。刑法第三百十條第一項及第二項誹謗罪即係保護個人法益而設，為
    防止妨礙他人之自由權利所必要，符合憲法第二十三條規定之意旨。至刑法同條
    第三項前段以對誹謗之事，能證明其真實者不罰，係針對言論內容與事實相符之
    保障，並藉以限定刑罰權之範圍，非謂指摘或傳述誹謗事項之行為，必須自行證
    明其言論內容確屬真實，始能免於刑責。惟行為雖不能證明言論為真實，但依其
    提出證據資料，認為行為人有相當理由確信其為真實者，即不能以誹謗罪之刑責
    相繩，亦不得以此項規定而免除檢察官或自訴人於訴訟程序中，依法應負行為人
    故意毀損他人名譽之舉證責任，或法院發現其為真實之義務」等旨，自訴人於刑
    事訴訟程序中，依法應負行為人「故意」誹謗之舉證責任。基於權衡公共利益與
    個人名譽、經濟信用保障，避免人民因恐於統治者施以刑罰箝制，或動輒以私權
    保護為由，極度限縮人民言論自由基本權利之保障，行為人是否構成刑法上誹謗
    罪，必合於誹謗罪之構成要件，且有「積極證據」足徵係出於「惡意」傳述、指
    摘，始得以該罪相繩。倘基於善意，為自辯及保護合法利益，與多數人之公共利
    益有關，而發表言論、文字者，即不得以刑責相繩。此理，於判斷行為人是否有
    公平交易法第二十二條、第三十七條為事業競爭之目的，而陳述或散布足以損害
    他人營業信譽之不實情事時，亦當採為相同之論斷標準。綜上各點，本件既有上
    開足認被告二人確有相當理由足信其等向媒體記者傳述、指摘之情節為真，且與
    邱氏鼎公司商業利益及消費者之公共利益有關，即不得因自訴人公司片面指其商
    譽受有損害，驟指被告二人基於競爭為目的，惡意侵害其社會上所保持之人格及
    信譽。自訴人公司就其所指被告二人上開犯行所憑之證據，於訴訟上之證明，均
    未達於通常一般之人均不致於有所懷疑而得確信為真實之程度，本院復查無其他
    積極證據足認被告二人確有自訴人所指上開惡意誹謗之情事，參諸前揭說明，尚
    不得僅憑有利害關係之自訴人片面指訴率以刑責相繩。不能證明被告等確犯有自
    訴人自訴之犯行，依法應為無罪之諭知。
據上論斷，應依刑事訴訟法第三百四十三條、第三百零一條第一項，判決如主文。
中　  華　　民　　國　  　九十三  　　年　　　四　　　月　　　十三　　　日
                                      臺灣臺北地方法院刑事第十四庭
                                          審判長法  官  宋  松  璟
                                                法  官  吳  冠  霆
                                                法  官  吳  秋  宏
右正本證明與原本無異
如不服本判決應於送達後十日內向本院提出上訴狀
                                                書記官  林  碧  華
中　　華　　民　　國　  　九十三　　  年　　　四　　　月　　　十三　　　日
